臺灣高等法院刑事判決　　　　　　　　　　　　　　九十一年度上易字第八一九號
　　上　訴　人　臺灣板橋地方法院檢察署檢察官
　　上　訴　人
　　即　被　告　乙○○
右上訴人因傷害等案件，不服臺灣板橋地方法院九十一年度易字第八○號，中華民國
九十一年二月十九日第一審判決（起訴案號：臺灣板橋地方法院檢察署九十年度偵字
第一四九四七號）提起上訴，本院判決如左：
    主  文
原判決撤銷。
乙○○傷害人之身體，處有期徒刑肆月，如易科罰金，以佰元折算壹日。安全帽壹
頂沒收。
    事  實
一、乙○○與甲○○原係信義房屋公司同事，素來感情不睦。九十年三月七日二十三
    時四十五分許，兩人在臺北縣中和市○○路一六七巷一八號二樓公司宿舍之客廳
    內，又因細故起爭執，乙○○基於傷害之犯意，先持其所有之安全帽毆打甲○○
    ，嗣經同事蘇博銘及許志忠勸阻而暫時收手，蘇博銘將甲○○拉至陽台，許志忠
    則留住乙○○於客廳，雙方在處於盛怒情緒下互相叫囂，乙○○稱要與甲○○談
    談，待甲○○進入客廳，乙○○復持非屬其所有裝有麻油之酒瓶接續毆打甲○○
    頭部。甲○○不甘被打亦予反擊，彼此鬥毆，致甲○○受有臉部撕裂傷五處（零
    點五公分至零點三公分長）、頭皮裂傷一處（約一公分長）及雙上肢與左下肢多
    處瘀傷之傷害；乙○○受有右側頭皮撕裂傷、右手腫瘀血、右手臂瘀血、右顳部
    挫裂傷等傷害（乙○○被害部分未據告訴）。二、案經被害人甲○○訴由臺北縣
    警察局永和分局報請臺灣板橋地方法院檢察署檢察官偵查起訴。
    理  由
一、右開事實，業據被告乙○○供承不諱，所供核與告訴人甲○○指訴傷害部分，及
    證人蘇博銘、許志忠證述之情節相符，而告訴人確受有如事實一欄所載之傷害，
    有西園醫院診斷證明書及相片各一紙足佐。另告訴人直承其有反擊之行為（見偵
    查卷第三頁反面、原審卷第三四頁），證人蘇博銘於原審亦證稱：「：被告用裝
    有麻油的瓶子打甲○○的頭，告訴人也有回手」（見原審卷第一九頁），被告因
    此受有如事實欄所載之傷害，並據其於原審提出耕莘醫院診斷證明書三紙為憑（
    見原審卷第二二、二三頁）。被告就其被傷害部分，雖未據提出告訴（被告在本
    院狀稱係因受騙於告訴人說要和解，免遭公司處分，致遲誤告訴期間），但依本
    件事發經過之原因（被告稱係告訴人嘲弄其娘娘腔；告訴人則謂被告懷疑其向公
    司告密致被主管約談。雙方各執一詞），及兩人同有受傷之結果，則被告所稱兩
    人係基於互毆成傷之說詞，應可採信。被告傷害犯行，事證明確，洵堪認定。至
    告訴人指被告為上開行為時，口出「去死罷」，又持破裂之酒瓶猛刺其頭部，具
    有殺人之犯意云云。惟查，告訴人所指此部分，已據原審檢察官依憑證人蘇博銘
    、許志忠之證詞，認無證據足以證明被告有持破裂之酒瓶攻擊告訴人之行為，及
    單憑一句「去死罷」，尚無從釐清其犯意為何，以被告此部分罪嫌尚嫌不足，不
    另為不起訴處分，經核依法並無不合。告訴人徒憑己見，再事爭執，要非可取。
二、核被告所為，係犯刑法第二百七十七條第一項之傷害罪。其於同一時地先後多次
    出手毆打告訴人之行為，係基於單一傷害犯意所為之接續行為，為單純一罪之接
    續犯。公訴人認被告係連續犯傷害罪，容有誤會。原審據以論科，雖非無見。然
    查，原審就被告所爭執甚烈之其與告訴人間係屬互毆之傷害行為，未予翔實認定
    ，致被告對原判決所指僅被告毆打告訴人之事實認定，難昭折服，被告執此提起
    上訴，即非全無理由。檢察官依循告訴人之請求，以「被告以安全帽攻擊其臉部
    致眼鏡破裂，應有毀損之故意，持酒瓶攻擊頭部，並以酒瓶破裂面，猛刺其頭部
    ，有殺人之犯意」，提起上訴，固非無見。然查，除關於故意毀損部分不可採，
    詳如後述外，被告並無殺人之犯意，則已如前述，其上訴雖不足取，但原判決有
    上開可議之處，即屬無可維持，應予撤銷改判。爰審酌被告與告訴人間之關係，
    持安全帽及酒瓶毆打告訴人之犯罪動機、目的、手段，同時受告訴人毆打成傷，
    彼此所生之危害，均未達成和解賠償損害，及犯罪後之態度等一切情狀，量處如
    主文第二項所示之主刑，並諭知易科罰金之折算標準。被告用以毆打告訴人之安
    全帽一頂，係屬其所有，業據被告供明，雖未扣案，惟並無證據證明業已滅失，
    應依刑法第三十八條第一項第二款規定沒收之。
三、公訴意旨另以：被告於右揭時、地以毀損之犯意，持安全帽毆打甲○○，致甲○
    ○所有之眼鏡一付毀壞並喪失其效能，足以生損害於甲○○，因認被告另涉犯刑
    法第三百五十四條之毀損罪嫌。按刑法第三百五十四條之毀損器物罪必有毀損之
故意，並因而發生所毀損之物之全部或一部喪失效用而言，倘物之毀損係因行為
    人之過失所致，尚不能以該罪相繩。經查，本件係因被告與告訴人感情素來不睦
    ，復於前揭時、地，二人因細故爭執，被告基於傷害犯意持安全帽、酒瓶等物毆
    打告訴人成傷，已如前述。告訴人於偵審中雖均指因遭被告持安全帽毆打，致眼
    鏡當場斷裂。但卷內並無所謂斷裂之眼鏡可資查考，被告復否認有毀損之故意，
    辯稱：伊不知告訴人之眼鏡如何掉下等語。在場之證人蘇博銘、許志忠就告訴人
    眼鏡被毀損一事，亦無一人證稱親見其事，依被告與告訴人間之爭執經過，及其
    兩人體型懸殊（告訴人身高約高出被告一個人頭），則被告持安全帽毆打告訴人
    ，或有可能係順手揮打而波及臉部成傷，並無證據足以證明被告係針對告訴人之
    特定部位而為，如有同時打擊到告訴人所配戴之眼鏡，不無可能僅係被告持安全
    帽意在傷害告訴人之同時不慎斷裂，於此已難期被告有預見之可能。則被告純係
    基於傷害之犯意出手毆打告訴人，其意非為毀損告訴人眼鏡，所辯無毀損之故意
    ，足堪採信，自難以刑法第三百五十四條之毀損器物罪相繩。惟因公訴意旨認此
    部分與前開論罪部分，有裁判上一罪關係，不另為無罪之諭知。
據上論斷，應依刑事訴訟法第三百六十九條第一項前段、第三百六十四條、第二百九
十九條第一項前段、刑法第二百七十七條第一項、第四十一條第一項、第三十八條第
一項第二款，罰金罰鍰提高標準條例第一條前段、第二條，判決如主文。
本案經檢察官吳國南到庭執行職務。
中      華      民      國    九十一    年      四      月    二十五    日
                              臺灣高等法院刑事第二十三庭
                                  審判長法  官  黃  瑞  華
                                        法  官  宋      祺
                                        法  官  吳      燦
右正本證明與原本無異。
不得上訴。
                                        書記官  陳  靜  姿
中      華      民      國    九十一    年      四      月    二十五    日
附錄：本判決論罪科刑法條
刑法第二百七十七條第一項
傷害人之身體或健康者，處三年以下有期徒刑、拘役或一千元以下罰金。
